臺灣士林地方法院刑事判決　　　　　　96年度交簡上字第54號
上　訴　人　臺灣士林地方法院檢察署檢察官
被　　　告　甲○○
上列上訴人因公共危險案件，不服本院士林簡易庭於民國96年4
月26日所為96年度士交簡字第716 號第一審刑事簡易判決（聲請
簡易判決處刑案號：96年度撤緩偵字第55號），提起上訴，本院
管轄之第二審合議庭判決如下：
    主  文
原判決撤銷。
甲○○服用酒類，不能安全駕駛動力交通工具而駕駛，處罰金新
台幣伍萬元，如易服勞役以新台幣壹仟元折算壹日，減刑為罰金
新台幣貳萬伍仟元，如易服勞役以新台幣壹仟元折算壹日。
    事  實
一、甲○○於民國95年2月24日晚間8時至8時30分許，在臺北縣
    三重市○○路之任職工廠內，飲用啤酒後，已不能安全駕駛
    動力交通工具，竟仍駕駛車牌號碼GVX ─332 號重型機車離
    去該處，嗣於同日晚間9 時47分許，駕駛上開機車行駛至臺
    北市大同區○○○路與民權西路交岔路口時，為警攔查，經
    以酒精測定器測得其吐氣酒精濃度達每公升0.63毫克，而悉
    上情。
二、案經臺北市政府警察局大同分局報告臺灣士林地方法院檢察
    署檢察官偵查後聲請簡易判決處刑。。
    理  由
一、上揭犯罪事實，業據被告甲○○於警詢、檢察官偵查中及本
    院審理時坦承不諱，並有執勤員警執勤報告書、刑法第185
    條之3 案件測試觀察紀錄表、酒精測試單1 紙、臺北市政府
    警察局舉發違反道路交通管理事件通知單影本附於偵查卷可
    稽（見偵查卷第7 頁、第12頁、第14頁），事證明確，被告
    犯行應堪認定。
二、按被告行為後，刑法第2 條法律變更適用及第33條第5 款罰
    金之規定、第42條易服勞役折算之標準，已於94年1 月7 日
    經立法院修正三讀通過，總統命令公布，於95年7 月1 日施
    行。參酌最高法院95年5 月23日刑事庭第8 次會議決議，該
    第2 條係規範行為後法律變更適用所生新舊法律比較適用之
    準據法，於新法施行後，應適用新法第2 條第1 項之規定，
    為「從舊從輕」之比較。罰金刑部分，刑法分則編各罪所定
    罰金刑之貨幣單位原為銀元，修正前刑法第33條第5 款規定
    ：「罰金：1 元（銀元）以上。」，而依罰金罰鍰提高標準
    條例規定，就72年6 月26日前修正之刑法部分條文罰金數額
    提高2 至10倍，其後修正者則不提高倍數，並依現行法規所
    定貨幣單位折算新臺幣條例規定，以銀元1 元折算新臺幣3
    元；修正後刑法第33條第5 款規定：「罰金：新臺幣1000元
    以上，以百元計算之。」，刑法第33條第5 款所定罰金貨幣
    單位經修正為新臺幣後，刑法分則各罪所定罰金刑之貨幣單
    位亦應配合修正為新臺幣，為使刑法分則編各罪所定罰金之
    最高數額與刑法修正前趨於一致，乃增訂刑法施行法第1 條
    之1 ：「中華民國94年1 月7 日刑法修正施行後，刑法分則
    編所定罰金之貨幣單位為新臺幣。94年1 月7 日刑法修正時
    ，刑法分則編未修正之條文定有罰金者，自94年1 月7 日刑
    法修正施行後，就其所定數額提高為30倍。但72年6 月26日
    至94 年1月7 日新增或修正之條文，就其所定數額提高為3
    倍。」；從而，刑法分則編各罪所定罰金刑之最高數額，於
    上開規定修正後並無不同，惟修正後刑法第33第5 款所定罰
    金刑最低數額，較之修正前提高，自以修正前刑法第33條第
    5 款規定，較有利於被告。又被告行為時之刑法第42條第2
    項前段規定：「易服勞役以1 元以上3 元以下折算1 日。」
    ，該易服勞役折算標準，業據修正前罰金罰鍰提高標準條例
    第2 條（於95年7 月1 日修正刪除）規定，就其原定數額提
    高為100 倍折算1 日，則本件被告行為時之易服勞役折算標
    準，最高得以銀元300 元折算1 日，即新台幣900 元折算1
    日。惟95年7 月1 日修正公布施行之刑法第42條第3 項前段
    規定：「易服勞役以新台幣1 仟元、2 仟元或3 仟元折算1
    日。」比較修正前後之易服勞役折算標準，以修正後之規定
    ，較有利於被告。又新舊法比較時應就罪刑有關之共犯、未
    遂犯、想像競合犯、牽連犯、連續犯、結合犯、以及累犯加
    重、自首減輕暨其他法定加減原因（如身份加減）與加減例
    等一切情形，綜其全部罪刑之結果而為比較。（最高法院95
    年5 月23日第8 次刑法座談會參照）本件經上開綜合比較結
    果，認易服勞役以新法之折算標準，對被告最為有利，罰金
    部分既未量處最低刑，新舊法並無何者更為有利，則應全部
    適用新法對被告較為有利。
三、檢察官上訴意旨略稱：被告於緩起訴處分期間，再度涉犯相
    同案件，則其顯不知悛悔，卻僅量處得易服勞役之罰金刑，
    量刑顯屬過輕等語，而提起上訴，惟刑之量定係實體上賦予
    法院自由裁量之事項，倘未逾越法律規定之範圍，且無濫用
    權限之情事，即不得任意指摘為違法或不當。經查被告所犯
    之罪，法定刑為1年 以下有期徒刑、拘役或3 萬元以下罰金
    。原審就被告之犯行，量處罰金新台幣5 萬元，未逾越法律
    規定之範圍，且與刑法總則所定量刑標準無違背，無濫用權
    限之情事，檢察官上訴為無理由。
四、核被告所為，係犯刑法第185 條之3 公共危險罪。原審以被
    告罪證明確，並予以比較新舊法後，認應適用新法，而量處
    被告罰金新台幣5 萬元，如易服勞役以新台幣1000元折算1
    日，固非無見，惟原審判決後，中華民國九十六年罪犯減刑
    條例（下稱減刑條例）於96年7 月4 日公布，同年7 月16日
    起施行，本件被告之犯罪時間係於96年4 月24日前，核與減
    刑條例第2條 第1 項第3 款之規定相符，應減其宣告刑二分
    之一，原審未及適用減刑條例，自無法維持，檢察官上訴雖
    無理由，仍應由本院撤銷改判。爰審酌被告品行、犯罪動機
    、目的、手段、生活狀況、智識程度、犯後坦承犯行深表悔
    悟等一切情狀，量處如主文第二項所示之宣告刑，並諭知易
    服勞役之折算標準，又被告之犯罪時間係於96年4 月24日前
    ，核與減刑條例第2 條第1 項第3 款之規定相符，依法減輕
    其宣告刑二分之一，及諭知易服勞役之折算標準    。
據上論斷，應依刑事訴訟法第455 條之1 第1 項、第3 項、第36
9 條第1 項前段、第364 條、第299 條第1 項前段，修正後刑法
第2 條第1 項、刑法第185 條之3 、修正後刑法第42條第3 項，
刑法施行法第1 條之1 第1 項、第2 項但書，中華民國九十六年
罪犯減刑條例第2 條第1 項第3 款、第7 條，判決如主文。
本案經檢察官王以文到庭執行職務
中　　華　　民　　國　　96　　年　　8 　　月　　9 　　日
                  刑事第三庭審判長法  官  蔡明宏
                                  法  官  周明鴻
                                  法  官  賴邦元
以上正本證明與原本無異。
如不服本判決，應於判決送達後10日內，向本院提出上訴狀。
                                  書記官  游育慈
中　　華　　民　　國　　96　　年　　8 　　月　　9 　　日
附錄本案論罪科刑法條之依據：
中華民國刑法第185條之3
（重大違背義務致交通危險罪）
服用毒品、麻醉藥品、酒類或其他相類之物，不能安全駕駛動力
交通工具而駕駛者，處1 年以下有期徒刑、拘役或3 萬元以下罰
金。
